臺灣臺南地方法院民事裁定
110年度消債抗字第5號
抗  告  人  
即債 務 人  曾秀琴  


代  理  人  徐朝琴律師
上列抗告人因消費者債務清理條例聲請更生事件，對於中華民國
110年3月22日本院109年度消債更字第395號裁定提起抗告，本院
裁定如下：
    主  文
原裁定廢棄。
抗告人即債務人曾秀琴自民國一一０年六月七日下午五時起開始
更生程序，並命司法事務官進行本件更生程序。
    理  由
一、按債務人不能清償債務或有不能清償之虞者，得依本條例所
    定更生或清算程序，清理其債務；債務人無擔保或無優先權
    之債務總額未逾新臺幣(下同)1,200萬元者，於法院裁定開
    始清算程序或宣告破產前，得向法院聲請更生；債務人對於
    金融機構負債務者，在聲請更生或清算前，應向最大債權金
    融機構請求協商債務清償方案，或向其住、居所地之法院或
    鄉、鎮、市、區調解委員會聲請債務清理之調解；協商或調
    解成立者，債務人不得聲請更生或清算，但因不可歸責於己
    之事由，致履行有困難者，不在此限；法院開始更生程序之
    裁定，應載明其年、月、日、時，並即時發生效力；法院裁
    定開始更生或清算程序後，得命司法事務官進行更生或清算
    程序；必要時，得選任律師、會計師或其他適當之自然人或
    法人一人為監督人或管理人，消費者債務清理條例第3條、
    第42條第1項、第45條第1項、第151條第1項、第7項及第16
    條第1項分別定有明文。
二、抗告意旨略以：
　㈠依聯合徵信中心債權人清冊、債權人陳報之資料及本院109年
    度司執字第82121號強制執行卷，債權人為台北富邦銀行、
    臺灣中小企業銀行、玉山銀行、台新銀行、寶僑資產管理股
    份有限公司、良京實業股份有限公司（自普羅米斯顧問股份
    有限公司受讓，下稱良京公司）、新加坡商艾星國際有限公
    司(下稱艾星公司)，債務人並非僅積欠銀行債務。原裁定疏
    未說明債務人對於寶僑資產管理股份有限公司、良京公司、
    艾星公司等債務，就此顯有疏漏。
　㈡依債權人艾星公司聲請強制執行時，主張之債權本金147,048
    元、利息及違約金計算，債權總金額為905,846元，再加計
    聯合徵信中心債權人清冊記載之債權額，債務人之總債務為
    2,733,944元。倘全部債權人均同意債務人依最大債權銀行
    提出之方案(即分180期0利率)清償，則債務人清償金額第1
    期為15,298元，第2期之後為14,849元，已超出債務人可負
    擔之範圍，故債務人有不能清償債務或不能清償債務之虞。
　㈢債務人前因罹患子宮肌瘤而向勞工保險局請領失能給付，此
    係因疾病而生之保險給付，並非債務人故意隱匿財產，且該
    保險給付除用於支付醫療費用外，尚需用於休養期間之生活
    費用及自費醫療用品，所剩不多。債務人為能工作賺取薪資
    ，才以餘款50,730元購買機車，此乃生活所須之基本開銷，
    並無浪費錢財之情形，債務人具狀主動陳報購買機車乙事，
    全無隱匿或侵害債權人之行為，當庭亦表示願將上開金額用
    於清償，顯見債務人確有還款之意願。
　㈣債務人確有清償借款之誠意，願於維持最低生活條件下，盡
    力清償欠款，絕非惡意抵賴拒不還款者，期能讓債務人能有
    重生的機會。為此，提起本件抗告，請求廢棄原裁定，准抗
    告人開始更生程序等語。
三、經查：
　㈠抗告人前向本院聲請債務清理之調解，而調解不成立等情，
    有調解不成立證明書（見109年度南司消債調字第555號卷第
    55頁）為憑，堪認債務人已與最大債權金融機構踐行前置調
    解而不成立。
  ㈡抗告人未從事營業，名下無財產資料，負債約2,733,944元，
    任職億翔企業有限公司，每月薪資25,000元，最大債權金融
    機構提出分180期、0利率、第1期8,363元、第2期之後每期8
    ,329元之還款方案，抗告人於民國108年11月6日受領勞保失
    能給付123,200元等情，業據抗告人提出財產及收入狀況說
    明書、債權人清冊、債務人清冊、107年、108年度綜合所得
    稅各類所得資料清單、全國財產稅總歸戶財產查詢清單、戶
    籍謄本、薪資單、財團法人金融聯合徵信中心查詢當事人綜
    合信用報告債務清理條例前置協商專用債權人清冊及回覆書
    、郵局存簿明細（見109年度消債更字第395號卷第23至47、
    139頁）為證，且有勞動部勞工保險局108年11月1日保職核
    字第108031023135號函（見109年度消債更字第395號卷第14
    3頁）附卷可參，並經本院依職權調閱109年度南司消債調字
    第555號卷核閱無訛，堪信債務人此部分主張為真實。
　㈢按債務人必要生活費用，以最近一年衛生福利部或直轄市政
    府所公告當地區每人每月最低生活費1.2倍定之，消費者債
    務清理條例第64條之2第1項定有明文。債務人聲請更生或清
    算時所提財產及收入狀況說明書，其表明每月必要支出之數
    額，與消費者債務清理條例第64條之2第1項、第2項規定之
    認定標準相符者，毋庸記載原因、種類及提出證明文件，亦
    為消費者債務清理條例施行細則第21條之1第3項所明定。參
    酌債務人居住地即臺南市公告110年度之每人每月最低生活
    費為13,304元，該生活費標準係按照政府最近1年平均每人
    消費支出（包括食品費、衣著鞋襪費、房租水電費、家居管
    理費、醫療保健費、交通通訊費、娛樂教育費及雜項支出）
    百分之60訂定，故消費者債務清理條例之債務人每月生活費
    標準自堪以上開每人每月最低生活費1.2倍即15,965元計之(
    計算式：13,304元×1.2倍＝15,965元，元以下四捨五入)。抗
    告人主張其每月必要支出為17,559元【計算式：房租4,800
    元+飲食7,500元+水費100元+電費800元+交通費500元+勞保
    費用524元+健保費335元+雜支3,000元】(見109年度消債更
    字第395號卷第31頁)，然該數額顯已逾越首揭標準15,965元
    ，從而，其每月個人生活必要支出自應以15,965元為據。
　㈣抗告人名下無財產資料，每月收入25,000元，扣除必要生活
    費用15,965元後，剩餘9,035元，然債務人尚欠良京公司117
    ,169元、艾星公司台灣分公司本金174,048元及自93年9月17
    日起至清償日止按年息百分之12計算之利息暨違約金，有良
    京公司民事陳報狀及民事強制執行聲請狀影本可憑（見109
    年度消債更字第395號卷第115頁、本院卷第25至34頁），縱
    良京公司及艾星公司台灣分公司均同意提供最優惠債務清償
    方案即分180期0利率，債務人就上開民間債權每月至少需還
    款約1,616元【計算式：174,048元/180期≒966元，117,169
    元/180期≒650元，966元+650元＝1,616元】。抗告人每月收
    入扣除必要生活費用之餘額僅9,035元，加計抗告人受領之
    勞保失能給付123,200元(若用於分180期平均還款，每月可
    多還款684元，全數一次還款無法清償債務人高達數百萬元
    之債務)，仍無法負擔最大債權金融機構、良京公司及艾星
    公司台灣分公司所能提供予債務人之最優惠債務清償方案即
    每月應償還約9,945元【計算式：8,329元+1,616元＝9,945元
    】，堪認債務人確已達不能清償債務程度。
四、綜上所述，抗告人係一般消費者，未曾從事營業，無擔保或
    無優先權之本金及利息債務總額未逾1,200萬元，依其收入
    支出等經濟狀況，已不能清償債務，與最大債權金融機構踐
    行前置調解而不成立，復未經法院裁定開始清算程序或宣告
    破產（見109年度消債更字第395號卷第63頁），又查無消費
    者債務清理條例第6條第3項、第8條或第46條各款所定應駁
    回更生聲請之事由存在，本件更生之聲請，於法有據，原裁
    定駁回抗告人更生之聲請，尚有未合。抗告意旨指摘原裁定
    不當，求予廢棄，為有理由，爰由本院廢棄原裁定，並裁定
    准予抗告人更生之聲請，及依消費者債務清理條例第16條第
    1項規定，命司法事務官進行本件更生程序。
五、據上論結，本件抗告為有理由，依消費者債務清理條例第11
    條第2項、第15條、第16條第1項、第45條第1項，民事訴訟
    法第492條前段，裁定如主文。
中　　華　　民　　國　　110 　年　　6 　　月　　7 　　日
                  民事消債法庭  審判長法　官  黃聖涵
                                      法　官  王淑惠
                                      法　官  田幸艷
上開裁定正本核與原本無異。
本裁定不得抗告。
本裁定已於110年6月7日下午5時公告。
中　　華　　民　　國　　110 　年　　6 　　月　　7 　　日
                                      書記官  駱映庭